臺灣高等法院刑事判決　　　　　　　　100年度上易字第711號
上　訴　人
即　被　告　吳世華
上列上訴人因贓物等案件，不服臺灣基隆地方法院99年度易字第
355號、100年度易字第44號，中華民國100年2月1日第一審判決
（起訴案號：臺灣基隆地方法院檢察署99年度偵字第1173號、第
2950號暨追加起訴），提起上訴，本院判決如下：
    主  文
上訴駁回。
    事  實
一、吳世華前因施用第一級、第二級毒品案件，經臺灣基隆地方
    法院以95年度訴字第663號判決各判處有期徒刑7月、4月，
    應執行有期徒刑9月確定，嗣再經臺灣基隆地方法院以96年
    度聲減字第6號裁定各減為有期徒刑3月15日、2月，應執行
    有期徒刑4月15日確定，甫於民國96年7月15日執行完畢，猶
    不思警惕。緣吳世華與李智華為同有施用毒品習慣之友人，
    惟均因無固定職業，而缺少購毒之資金，2人於某次聊天時
    ，李智華提及電纜線之紅銅市價甚好，並提議如任何1人見
    有竊取電纜線之機會，應即電話通報另1人，俾共同行竊，
    利得互相朋分，以籌措購毒資金，吳世華因缺錢購毒，乃應
    允之。李世華於99年1月4日凌晨5時20分許，李世華駕駛車
    號9410-MT號自用小客車，攜帶所有之於客觀上足以對人之
    生命、身體造成危險之兇器油壓剪及鐮刀各1支，在新北市
    各地尋找可供竊取電纜線之處所，於行經新北市○○區○○
    街1號旁之海邊堤岸九孔池前時，見該處有李慶堂所有用以
    連接九孔池抽水馬達之電纜線，卻無人在場注意管理，認有
    機可趁，乃依事先與吳世華議妥之約定，以所使用之門號00
    0000 0000號行動電話，撥打吳世華使用之門號0000000000
    號行動電話，通知有電纜線可供竊取乙事，吳世華旋於30分
    鐘後即同日上午6時許，駕駛車號N5-0418號自用小客車，抵
    達上開地點，是李智華及吳世華乃基於意圖為自己不法所有
    之竊盜犯意聯絡，由李智華持前揭油壓剪1支，剪斷電纜線
    ，再與吳世華共同合力將剪斷之電纜線，自堤防下方拉上岸
    邊，2人共同拉起電纜線後，因電纜線外皮質硬且重，無法
    集中縮捆置放於1車內，李智華乃持油壓剪將竊得之電纜線
    剪截成2段，並將2截電纜線各自捆捲，一捲置放於其所駕駛
    之9410-MT號自用小客車後行李箱內，另一捲則由吳世華置
    放於所駕駛之N5-0418號自用小客車後行李箱，李智華、吳
    世華以此方式共同竊得屬李慶堂所有之電纜線（長約100公
    尺，重約120公斤）後，分別駕駛各自之自用小客車，前往
    新北市雙溪區○○○○○道路，2人分別將竊得之電纜線自
    車上搬至產業道路旁空地上，將電纜線剪成小段後，再各自
    開車返回李智華位於雙溪村內挖7號住處，由李智華取出其
    置放於住處旁貨櫃上、內裝有汽油之保特瓶2瓶置放於車內
    後，再一同驅車前往堆置電纜線之舊雙泰產業道路旁空地，
    欲使用汽油燃燒剝除電纜線外皮，以便取出銅線變賣。惟其
    等於同日上午7時許，在上開地點處理竊得之電纜線時，因
    分贓不均，雙方發生口角爭執，竟各基於毀損之故意，相互
    毀損對方車輛（其等所涉犯毀損罪部分，經檢察官起訴後，
    相互撤回告訴，經臺灣基隆地方法院另以99年度易字第355
    號判決不受理確定）。吳世華因氣憤難忍，乃於同日中午12
    時許，駕駛其遭李智華砸破車窗玻璃之車號N5-0418號自用
    小客車前往臺北縣政府警察局瑞芳分局雙溪分駐所報案，告
    訴李智華毀損之犯行及告發李智華竊取電纜線犯行，再帶同
    員警至舊雙泰產業道路旁，經警當場查獲，並扣得上開被竊
    電纜線、前揭李智華所有供竊取電纜線所用之油壓剪1支及
    預備供竊盜之用之鐮刀1支、寶特瓶2瓶及李智華隨手撿拾用
    以毀損吳世華車輛之木棍1支等物，始悉上情。
二、案經李慶堂訴由新北市警察局瑞芳分局移送及臺灣基隆地方
    法院檢察署檢察官自動檢舉偵查後起訴。
    理  由
壹、程序部分
一、本件僅被告吳世華上訴，檢察官未上訴，且被告李智華亦未
    上訴，故本件審理範圍為原審判決被告吳世華部分，合先敘
    明。
二、按「有左列情形之一者，為相牽連之案件：一一人犯數罪者
    。二數人共犯一罪或數罪者。三數人同時在同一處所各別犯
    罪者。四犯與本罪有關係之藏匿人犯、湮滅證據、偽證、贓
    物各罪者」，刑事訴訟法第7條定有明文。又於第一審辯論
    終結前，得就與本案相牽連之犯罪或本罪之誣告罪，追加起
    訴，同法第265條第1項亦載之甚詳。查被告吳世華與李智華
    共犯本件竊盜案件，核屬「數人共犯一罪」之相牽連案件，
    共犯李智華先經檢察官起訴，由原審法院以99年度易字第35
    5號受理在案，檢察官於該案第一審言詞辯論終結前，以書
    面追加起訴共犯即被告吳世華，經原審法院以100年度易字
    第44號案件併案審判，先予說明。
三、本院援引之下列證據資料（包含供述證據、文書證據等），
    並無證據證明係公務員違背法定程序所取得。公訴人、被告
    吳世華於本院迄至言詞辯論終結均同意作為證據使用，又經
    本院審認結果，尚無顯有不可信之情況與不得作為證據之情
    形，本院審酌上開證據資料製作時之情況，尚無違法不當及
    證明力明顯過低之瑕疵，認為以之作為證據應屬適當，是依
    刑事訴訟法第159條之5規定，認有證據能力。
貳、實體部分
一、訊據被告矢口否認有上開加重竊盜犯行，辯稱：「伊只是載
    李智華去幫他載銅線而已，並沒有下手偷電纜線，洵無竊盜
    犯行。」云云。惟查：上開犯罪事實，業據被告於原審審理
    時坦承在卷（見原審卷第127、128頁），核與共犯李智華於
    原審結證內容相符（見原審卷第22至24頁），並經證人即告
    訴人李慶堂指證在卷，且有李慶堂領回失竊贓物之贓物認領
    保管單1紙（見99年度偵字第1173號卷第10頁）、現場照片
    13張（見同上卷第14至20頁）、被告及李智華所使用之門號
    0000000000、0000000000號行動電話通話紀錄（見同上卷第
    21至22頁、38至50、74至76頁）、路口監視器翻拍畫面2張
    （見同上卷第62頁）附卷可稽，復有油壓剪及鐮刀各1支扣
    案可佐，衡諸證人李智華與被告並無夙怨，諒無設詞誣攀被
    告之理，其證言堪以採信，顯見被告於原審出於任意性之自
    白核與事實相符，足認為真實。至被告本院審理時辯稱其只
    是幫李智華載銅線，並未下手竊取電纜線云云，參之被告有
    多次開庭經驗，深諳在法庭上之陳述之法律效果，如於本件
    其非證人李智華之共犯，豈會於原審輕易認罪，故被告於本
    院之翻異前詞，改稱其未下手竊盜云云，可認為事後卸責之
    詞，不足採信。至於被告於本院審理時請求調閱上開通聯紀
    錄乙節，惟一般通聯紀錄僅保存6個月，被告於本院上訴時
    方為此聲請，顯已逾保存期限，自無依其聲請調閱之必要與
    可能，附此說明。綜上所述，本件事證明確，被告共同加重
    竊盜犯行，洵堪認定，應依法論科。
二、論罪科刑
  (一)查被告行為後，刑法第321條第1項業經修正並於100年1月26
    日公布。修正前刑法第321條第1項規定：「犯竊盜罪而有左
    列情形之一者，處6月以上、5年以下有期徒刑：一、於夜間
    侵入住宅或有人居住之建築物、船艦或隱匿其內而犯之者。
    二、毀越門扇、牆垣或其他安全設備而犯之者。三、攜帶兇
    器而犯之者。四、結夥三人以上而犯之者。五、乘火災、水
    災或其他災害之際而犯之者。六、在車站或埠頭而犯之者。
    」，修正後規定：「犯竊盜罪而有左列情形之一者，處6月
    以上、5年以下有期徒刑，得併科新臺幣10萬元以下罰金：
    一、侵入住宅或有人居住之建築物、船艦或隱匿其內而犯之
    者。二、毀越門扇、牆垣或其他安全設備而犯之者。三、攜
    帶兇器而犯之者。四、結夥三人以上而犯之者。五、乘火災
    、水災或其他災害之際而犯之者。六、在車站、埠頭、航空
    站或其他供水、陸、空公眾運輸之舟、車、航空機內而犯之
    者。」，修正後之刑法第321條第1項法定本刑增列「得併科
    新臺幣10萬元以下罰金」之規定，比較新舊法結果，以修正
    前之規定較有利於被告，爰依刑法第2條第1條前段規定，適
    用修正前刑法第321條第1項第3款之規定。
  (二)按刑法第321條第1項第3款之攜帶兇器竊盜罪，係以行為人
    攜帶兇器竊盜為其加重條件，此所謂兇器，其種類並無限制
    ，凡客觀上足以對人之生命、身體、安全構成威脅，具有危
    險性之兇器均屬之，且祇須行竊時攜帶此種具有危險性之兇
    器為已足，並不以攜帶之初有行兇之意圖為必要（最高法院
    79年台上字第5253號判例意旨參照）。查扣案之油壓剪及鐮
    刀各1支，均屬鐵製品，質硬形尖，客觀上足以對人之生命
    、身體造成危險，顯為兇器，被告與同案被告李智華攜以竊
    盜，核係犯修正前刑法第321條第1項第3款之攜帶兇器竊盜
    罪。被告與同案被告李智華間有犯意聯絡及行為分擔，為共
    同正犯。又被告吳世華前曾受如事實欄一所示有期徒刑之執
    行完畢，有本院被告前案紀錄表在卷可按，其於有期徒刑執
    行完畢後5年以內，故意再犯本件有期徒刑以上之罪，為累
    犯，應依法加重其刑。
  (三)再按「電業法第106條規定，係在保護經營供給電能之事業
    ，並非一般之電戶，此觀該條各款、同法第2條及處理竊電
    規則之規定自明。故私接電線，若係通過電力公司允許供電
    之鄰人電錶所設之線路內，因用電已有電錶控制計算，該通
    過電錶控制計算後之電氣，即屬該鄰人所有之動產，如予竊
    取，即應視其犯罪形態，依刑法之竊盜罪章論處」，有最高
    法院84年度台非字第214號判例意旨足資參照。本件被告與
    共犯李智華所竊取位於新北市○○區○○街1號旁之海邊堤
    岸用以連接九孔池抽水馬達之電纜線，係告訴人李慶堂私人
    所有，業據告訴人李慶堂供述在卷，依前開說明，該電纜線
    為告訴人李慶堂所有，被告予以竊用，乃係竊取告訴人李慶
    堂之動產，於電力公司並無損失，自無電業法第105條之適
    用，併予說明。
三、原審以被告犯罪事證明確，適用刑法第2條第1項前段（原判
    決漏引，應予補正）、第28條、100年1月26日公布修正前刑
    法第321條第1項第3款、刑法第47條第1項、第38條第1項第2
    款，並審酌被告犯罪之動機、竊盜方法、竊得財物價值，所
    生危害及犯後坦承犯行之犯後態度等一切情狀，就被告吳世
    華部分，量處有期徒刑7月；復就沒收部分說明扣案之油壓
    剪及鐮刀各1支，均係同案被告李智華所有，且同案被告李
    智華係持油壓剪竊取本件電纜線，而鐮刀則係預備供竊盜之
    用等情，已據被告及同案被告李智華供承在卷，依刑法第38
    條第1項第2款規定宣告沒收，另扣案之寶特瓶2瓶及木棍1枝
    ，查與本案犯罪事實無涉，且查無沒收之依據，自不得予以
    宣告沒收。經核其認事用法均無違誤，量刑亦屬妥適。被告
    上訴否認犯罪並以原審量刑太重為由，指摘原判決不當，為
    無理由，應予駁回。
據上論斷，應依刑事訴訟法第368條，判決如主文。
本案經檢察官陳傳宗到庭執行職務。
中    華    民    國   100    年    5     月    12    日
                  刑事第十七庭審判長法  官  王炳梁
                                    法  官  周明鴻
                                    法  官  黃雅芬
以上正本證明與原本無異。
不得上訴。
                                    書記官  鄭雅云
中    華    民    國   100    年    5     月    12    日
附錄：本案論罪科刑法條全文
100年1月26日公布修正前中華民國刑法第321條第1項第3款
犯竊盜罪而有左列情形之一者，處6 月以上、5 年以下有期徒刑
：
三、攜帶兇器而犯之者。